【裁判字號】    97,簡上,1203
【裁判日期】    971210
【裁判案由】    詐欺
【裁判全文】
臺灣板橋地方法院刑事判決            97年度簡上字第1203號
上  訴  人
即  被  告  乙○○
上列上訴人即被告因詐欺取財案件，不服本院97年度簡字第7152
號，中華民國97年9 月4 日第一審判決（聲請簡易判決處刑書：
臺灣板橋地方法院檢察署97年度偵字第19930 號）提起上訴，本
院第二審合議庭判決如下：
    主      文
上訴駁回。
    事實及理由
一、被告乙○○經合法傳喚，無正當理由不到庭，爰依刑事訴訟
    法第371條之規定，不待其陳述逕行判決。
二、經本院審理結果，認原審判決之認事、用法、量刑均無不當
    ，應予維持，並引用附件第一審刑事簡易判決書（含聲請簡
    易判決處刑書）關於事實、證據及理由之記載。
三、被告不服原審判決，具狀提起上訴，辯稱：本案提款卡、密
    碼係不知何時遺失，並非交付予詐欺集團使用；又本案發生
    後，我有意願與告訴人和解，但因為不知其聯絡方式，故迄
    今仍未賠償云云。然查：申辦帳戶、提款卡目的即在使用，
    此乃一般常態，惟被告於民國97年5 月21日申請本案帳戶後
    ，僅於同年月26日提款而使用1 次，此後即一直放在口袋中
    ，復未妥善保存直至遺失，顯與常情不符，難認其所辯為可
    信；且觀之被告發現提款卡、密碼遺失而至郵局辦理補發，
    均緊接於被害人遭詐騙及匯入款項遭提領一空後，時間點上
    未免過於巧合，啟人疑竇；況一般人使用金融帳戶，為避免
    遺失存摺或提款卡，通常均將存摺、提款卡、密碼分別存放
    ，而不至於同時存放，否則密碼之設定即失其意義；然被告
    卻仍將上開記載密碼之紙條與提款卡同置，殊屬難以想像，
    其所辯自無足採。再者，被告雖稱有和解意願，然經本院安
    排調解期日傳喚告訴人，惟被告卻始終未到庭，有本案歷次
    案件進行單可憑，且被告迄今仍未與告訴人並加以賠償，是
    難認原審判決有何不當，附此敘明。
四、綜上所述，被告上開所辯，均無足採，加以本案事證已臻明
    確，被告幫助詐欺犯行洵堪認定。從而，被告以前開事由提
    起上訴，指摘原判決不當，為無理由，應由本院予以駁回。
五、據上論斷，應依刑事訴訟法第455 條之1 第3 項、第368 條
    、第371 條 、第373 條，判決如主文。
本案經檢察官彭聖斐到庭執行職務。
中    華    民    國    97    年    12    月    10    日
                  刑事第十一庭  審判長法  官  彭全曄
                                      法  官  陳正昇
                                      法  官  洪珮婷
以上正本證明與原本無異。
不得上訴。
                                      書記官  陳永訓
中    華    民    國    97    年    12    月    10    日
────────────────────────────
附件：
臺灣板橋地方法院刑事簡易判決          97年度簡字第7152號
聲  請  人  臺灣板橋地方法院檢察署檢察官
被      告  乙○○  男  22歲（民國○○年○月○○日生）
                    身分證統一編號：Ｚ000000000號
                    住南投縣埔里鎮○○路19之3號
                    居臺北縣三重市○○○路288號277之1房
上列被告因詐欺案件，經檢察官聲請以簡易判決處刑（97年度偵
字第19930號），本院判決如下：
    主      文
乙○○幫助意圖為自己不法之所有，以詐術使人將本人之物交付
，處有期徒刑參月，如易科罰金，以新臺幣壹仟元折算壹日。
    事實及理由
一、本件犯罪事實除更正乙○○僅交付其所有之帳號0000000000
    0000號帳戶之提款卡及密碼外，其餘犯罪事實均引用檢察官
    聲請簡易判決處刑書之記載（如附件）。
二、被告乙○○於警詢、檢察官偵查中否認有何幫助詐欺犯行，
    辯稱：伊並未將前開帳戶交予他人使用，伊於96年5 月21日
    申辦前開帳戶後，將提款卡及寫有密碼之紙條放在身上口袋
    ，嗣後欲提款時發現提款卡及密碼紙條遺失云云。經查：
  (一)甲○○確遭詐騙集團以前開手法詐騙一情，業據證人甲○○
    於警詢中指述明確，並有交易明細表1 份在卷可佐，甲○○
    確有遭人詐欺而匯款至被告前開帳戶一節，足以認定。
  (二)被告雖以前詞置辯。然觀諸被告前開帳戶之歷史交易清單，
    該帳戶於97年5 月26日始核發晶片卡，復於同日以卡片提領
    1,000 元，帳戶僅餘208 元，被告甫取得提款卡並加以使用
    ，其對該提款卡之掌控應無疏漏，而前開帳戶旋於隔日即為
    詐欺集團用於詐騙匯款之用，期間僅隔1 日，實難想像被告
    竟會在如此短暫時間內即遺失甫領取使用之提款卡。又社會
    上貪圖小利而將其帳戶出售予詐騙集團者甚多，詐騙集團取
    得人頭帳戶並非不易，故其當會使用所能支配使用之詐騙帳
    戶，絕無可能詐騙被害人匯款入其使用拾獲之帳戶內，蓋遺
    失帳戶者隨時得以向銀行申請補發存摺、提款卡而重新取得
    支配該帳戶之地位，則詐騙集團費盡心思詐騙所得，卻無法
    支配提領，豈非辛苦為他人作嫁，詐騙集團設局騙取他人財
    物，焉不會慮及此，故詐欺集團顯無可能使用拾獲之帳戶。
    再者，被告為年僅22歲之青年，記憶密碼對其而言應非難事
    ，且一般人多選用容易記憶之號碼為密碼，被告實無必要特
    意將密碼書寫於紙上，被告辯稱以紙條記載密碼且密碼紙條
    與提款卡一併遺失一節，亦悖情理。綜前所述，若非被告主
    動將金融卡及密碼交付於人，他人自難取得上開帳戶之提款
    卡連同密碼以使用，是上開帳戶之提款卡及密碼應係被告交
    予他人使用，洵屬無疑。再依現今社會經濟活動，一般人果
    有需用帳戶，均可任意向銀行申請活期儲蓄存款帳戶，不致
    有向他人借用帳戶之必要，被告任意將其帳戶提款卡、密碼
    交予他人使用，顯有任人存提、使用其帳戶之意，以被告為
    智識正常之人，當可推知苟非用以從事不法，何須大費周章
    使用他人帳戶，被告顯可得知其前開帳戶應係供人為詐欺等
    不法使用，其基於幫助詐欺之意甚明。被告前開所辯，要係
    卸責之詞，自無可採。
  (三)再者，依被告所述，其於97年5 月26日猶以前開帳戶提款卡
    提領1,000 元，顯見當時被告仍持有該帳戶提款卡，爾後被
    害人甲○○於同年月27日遭詐騙而匯入被告前開帳戶，苟詐
    騙集團尚未取得管領前開帳戶，當不致要求甲○○匯款至該
    帳戶，故由此可知97年5 月27日被告所有之前開帳戶已交予
    詐騙集團使用，綜合前情，可推知被告交付前開帳戶之時間
    應係在97年5 月26日至同年月27日間某時，併予敘明。
  (四)綜上所述，本件事證明確，被告犯行堪以認定，自應依法論
    科。
三、核被告所為，係犯刑法第30條第1 項前段、第339 條第1 項
    之幫助詐欺取財罪。被告係基於幫助詐欺取財之未必故意，
    提供帳戶之提款卡及密碼，供詐欺贓款匯入、提領所用，係
    提供詐欺構成要件以外之助力，為詐欺取財罪之幫助犯，應
    依刑法第30條第2 項規定減輕其刑。爰審酌被告並無前科，
    素行尚可，提供帳戶供人用以匯入犯罪所得，助長犯行，致
    使被害人所受詐欺而損失之款項無從追索，所為自無足取，
    惟衡其所提供之帳戶僅一，前開帳戶甫遭使用即為警查獲，
    所生危害非鉅，及其犯罪動機、手段、犯罪後否認犯行，態
    度不佳等情，量處如主文所示之刑。至被告所交付之上開帳
    戶提款卡，雖係供犯罪所用，惟已交付予他人，非屬被告所
    有，且未扣案，爰不予宣告沒收，併予敘明
四、據上論斷，應依刑事訴訟法第449 條第1 項前段、第454 條
    第2 項，刑法第30條第1 項前段、第2 項、第339 條第1 項
    、第41條第1 項前段，刑法施行法第1 條之1 第1 項、第2
    項前段，逕以簡易判決處刑如主文。
五、如不服本判決，應於判決送達後10日內，向本院提出上訴狀
    （應附繕本），上訴於本院合議庭。
中    華    民    國    97    年    9     月    4     日
                  刑事第十六庭法  官  何燕蓉
此正本與原本無異。
                              書記官  李崇文
中    華    民    國    97    年    9     月    5     日
臺灣板橋地方法院檢察署檢察官聲請簡易判決處刑書
                                     97年度偵字第19930號
    被      告  乙○○  男  22歲（民國○○年○月○○日生）
                        住南投縣埔里鎮○○路19之3號
                        居臺北縣三重市○○○路288號277之
                        1房
                        身分證統一編號：Ｚ000000000號
上列被告因詐欺案件，業經偵查終結，認宜聲請以簡易判決處刑
，茲將犯罪事實及證據並所犯法條分敘如下：
一、犯罪事實：乙○○應能預見提供個人金融機構帳戶與他人使
    用，將幫助犯罪集團或不法分子實施詐欺或其他財產犯罪，
    因缺錢花用，竟不違背其本意，基於幫助詐欺之不確定故意
    ，於民國97年5月26日至27日間，在不詳地點，將其先前於
    臺灣郵政股份有限公司三重郵局（下稱三重郵局）所申請之
    帳號00000000000000號存摺、提款卡及密碼交與年籍不詳之
    成年人使用。嗣自稱「陳先生」等成年人所組成之詐欺集團
    基於詐欺之犯意聯絡，於97年5月26日19時許，由自稱「年
    代售票小姐」之人撥打甲○○電話，佯稱先前購票遭工作人
    員誤設為分期付款，必須辦理退刷動作，嗣於同日21時許，
    自稱「荷蘭銀行陳先生」之人再撥打甲○○電話，訛稱因年
    代售票系統人員要求辦理退刷，請甲○○核對個人資料後，
    要求甲○○前往操作自動櫃員機，致使甲○○陷於錯誤，於
    翌（27）日依指示前往操作，其帳戶隨即匯出新台幣（下同
    ）29988元至前揭三重郵局帳戶，上開款項於匯款之日，隨
    即遭人以提款卡提領殆盡。嗣甲○○發覺被騙，即報警處理
    ，始查悉上情。案經臺北縣政府警察局三重分局報告偵辦。
二、證據：（一）被告乙○○於警詢及本署偵訊中之供述。
          （二）被害人甲○○於警詢及本署偵訊中之指述。
          （三）證人於溫清源於警詢及本署偵訊中之證述。
          （四）臺中縣警察局清水分局清水派出所受理各類案
                件紀錄表、受理詐騙帳戶通報警示簡便格式表
                、受理刑事案件報案三聯單、內政部警政署反
                詐騙諮詢專線紀錄表、自動櫃員機儲戶交易明
                細表、郵政存簿儲戶立帳申請書、客戶歷史交
                易清單各1份。
三、所犯法條：核被告所為，係犯刑法第30條第1項前段、第339
    條第1項之幫助詐欺取財罪嫌（報告意旨誤繕同法第339條之
    2）。
四、依刑事訴訟法第451條第1項聲請逕以簡易判決處刑。
    此    致
臺灣板橋地方法院
中    華    民    國    97    年    7     月    25    日
                              檢  察  官     丙○○
本件正本證明與原本無異
中    華    民    國    97    年    8     月    6     日
                              書  記  官
附錄本案所犯法條全文
中華民國刑法第30條
（幫助犯及其處罰）
幫助他人實行犯罪行為者，為幫助犯。雖他人不知幫助之情者，
亦同。
幫助犯之處罰，得按正犯之刑減輕之。
中華民國刑法第339條
（普通詐欺罪）
意圖為自己或第三人不法之所有，以詐術使人將本人或第三人之
物交付者，處5年以下有期徒刑、拘役或科或併科1千元以下罰金
。
以前項方法得財產上不法之利益或使第三人得之者，亦同。
前二項之未遂犯罰之。


司法院資訊處製作；財團法人民間司法改革基金會備份。
